臺灣高雄地方法院交通事件裁定　　　 100年度交聲字第2304號
原處分機關　交通部公路總局高雄區監理所旗山監理站
異　議　人　陳德祥
上列受處分人因違反道路交通管理處罰條例案件，對於民國100
年11月4日所為之裁決處分（處分案號：旗監違字第裁85-N00000
000號）聲明異議，本院裁定如下：
    主  文
異議駁回。
    理  由
一、原處分意旨略以：異議人即受處分人陳德祥騎乘車號2JM-88
    1號普通重型機車，於民國97年6月13日16時20分許，在高雄
    縣大社鄉（現改制為高雄市大社區）義守大學內，飲用1杯
    保力達B及1杯半啤酒後，於同日17時22分左右，酒醉騎乘上
    開車輛，行經高雄縣燕巢鄉（現改制為高雄市燕巢區○○○
    ○○路600號前，陳德祥因服用酒類，無法安全駕駛車輛，
    出現行車不穩搖晃，顯已無法正常操控情形，為執行勤務之
    員警發覺，經攔下實施臨檢，測試其吐氣所含酒精成份為每
    公升0.67毫克，且觀察其查獲、測試過程有酒味重之情事，
    顯已達無法安全駕控車輛之程度，爰依道路交通管理處罰條
    例第35條第1項之規定，裁處異議人罰鍰新臺幣（下同）4萬
    5000元，吊扣駕駛執照12個月，及應參加道路交通安全講習
    等情。
二、聲明異議意旨略以：異議人上開違規行為，業經臺灣高雄地
    方法院檢察署檢察官以97年度偵字第18358號予以緩起訴處
    分，並依緩起訴處分命令抄寫證嚴法師之靜思語全集二遍，
    於98年8月13日緩起訴期滿結案，未被撤銷，原處分機關仍
    就上開違規行為予以裁處4萬5000元罰鍰，明顯違反行政罰
    法「一事不二罰」原則，爰就裁處4萬5000元罰鍰部分，依
    法聲明異議，請求撤銷原處分等語。
三、按汽車駕駛人，駕駛汽車經測試檢定有酒精濃度超過規定標
    準之情形者，處1萬5000元以上6萬元以下罰鍰，並當場移置
    保管該汽車及吊扣其駕駛執照一年，道路交通管理處罰條例
    第35條第1項第1款定有明文。經查：
(一)受處分人騎乘上開普通重型機車，於97年6月13日16時20分
    許，在高雄縣大社鄉義守大學內，飲用1杯保力達B及1杯半
    啤酒後，於同日17時22分左右，酒醉騎乘上開車輛，行經高
    雄縣燕巢鄉○○○○路600號前，因服用酒類，無法安全駕
    駛車輛，出現行車不穩搖晃，顯已無法正常操控情形，為執
    行勤務之員警發覺，經攔下實施臨檢，測試其吐氣所含酒精
    成份為每公升0.67毫克，且觀察其查獲、測試過程有酒味重
    之情事，顯已達無法安全駕控車輛之程度，涉有道路交通管
    理處罰條例第35條第1項之違規。而本件違規所同涉刑法第
    185條之3之公共危險罪，案經臺灣高雄地方法院檢察署檢察
    官於97年7月17日以97年度偵字第18358號為緩起訴處分，並
    於同年8月6日確定，緩起訴期間為1年（自97年8月6日至98
    年8月5日），並命被告即受處分人應於緩起訴處分確定後且
    經通知後2個月內，親手在稿紙上抄寫證嚴法師的靜思語全
    集1遍，及觀看「美麗晨曦」之書或影集後，書寫心得報告1
    篇，受處分人並已履行完畢等情，有該署97年度偵字第1835
    8號緩起訴處分書及臺灣高等法院被告前案紀錄表1份附卷可
    參，是以受處分人因酒後駕車致生公共危險，而受緩起訴處
    分確定，並已履行緩起訴處分之條件，且緩起訴期滿未經撤
    銷之事實，堪以認定。原處分機關因認受處分人確有前述行
    為，乃依道路交通管理處罰條例第35條第1項、第24條之規
    定，違反道路交通管理事件統一裁罰基準及處理細則第41條
    、第43條、第44條及第67條等規定，於100年11月4日裁罰受
    處分人罰鍰4萬5000元整，吊扣駕駛執照1年，並應參加道路
    交通安全講習。
(二)按95年2月5日生效之行政罰法第26條規定：「一行為同時觸
    犯刑事法律及違反行政法上義務規定者，依刑事法律處罰之
    。但其行為應處以其他種類行政罰或得沒入之物而未經法院
    宣告沒收者，亦得裁處之。前項行為如經不起訴處分或為無
    罪、免訴、不受理、不付審理之裁判確定者，得依違反行政
    法上義務規定裁處之。」，究其立法目的，無非以一行為同
    時觸犯刑事法律及違反行政法上義務規定時，由於刑罰與行
    政罰同屬對不法行為之制裁，而刑罰之懲罰作用較強，故依
    刑事法律處罰，即足資警惕時，實無一事二罰再處行政罰之
    必要，且刑事法律處罰，由法院依法定程序為之，較符合正
    當法律秩序，應予優先適用，但罰鍰以外之沒入或其他種類
    行政罰，因兼具維護公共秩序之作用，為達行政目的，行政
    機關仍得併予裁處。再者，檢察官依刑事訴訟法第253條之2
    第1項第4、5款規定為緩起訴處分，命被告向公益團體捐款
    或提供義務勞務者，被告係履行檢察官為緩起訴處分命令，
    此等命令名義上雖非刑罰，但仍是一種特殊的處遇措施，會
    產生未經裁判即生終局處理案件之實質效果，性質上已係實
    質的制裁，造成被告財產減少或義務增加的影響，而具懲罰
    之作用，固與刑事制裁無異。然若僅係依同法第8款「預防
    再犯所為之必要命令」，而單純命被告接受「法治教育」，
    因該項緩起訴處分之遵守事項，其目的僅係在培養被告守法
    精神，學習尊重法律規定，避免將來再犯致對他人人身安全
    及社會秩序造成危害，故非在對被告過去之違法行為予以制
    裁，其不具刑罰之懲罰作用。準此，被告僅單純接受「法治
    教育」之執行，自難認業已依刑事法律受到處罰，要屬無疑
    （臺灣高等法院臺難分院99年度交抗字第195號裁定可資參
    照）。
(三)則查，異議人上開酒後駕車之行為，雖經檢察官依刑事訴訟
    法第253條之2第1項第8款規定為緩起訴處分，並命異議人抄
    寫書籍及撰寫讀書心得報告，而異議人亦已履行完成，然因
    抄寫書籍及撰寫觀影或讀書心得報告之性質與「法治教育」
    相似，均係為淨化心靈、培養被告守法精神，學習尊重法律
    規定，揆諸前揭說明，堪認其不具刑罰意義，非屬依刑事法
    律所為之處罰，故原處分機關因異議人違反行政法上義務，
    而對異議人裁處罰鍰4萬5000元，即難認有何一事二罰之情
    形，於法即無不當。本件聲明異議為無理由，應予駁回。
四、據上論斷，應依道路交通案件處理辦法第18條，裁定如主文
    。
中    華    民    國  100    年    11    月    30     日
                       交通法庭   法  官  徐彩芳
以上正本證明與原本無異。
如不服本裁定，應於收受送達後5 日內向本院提出抗告狀。
中    華    民    國   100    年    12    月    1     日
                                  書記官  王楨珍